【裁判字號】    87,訴,4653
【裁判日期】    890301
【裁判案由】    返還價金
【裁判全文】
臺灣臺北地方法院民事判決  八十七年度訴字第四六五三號
    原      告  精峰企業股份有限公司
    法定代理人  乙○○
    訴訟代理人  李復甸律師
                夏安安律師
    被      告  東昇資訊顧問股份有限公司  設台北市○○街十九號二樓
    法定代理人  甲○○        .
    訴訟代理人  孫銘豫律師
    複  代理人  邱榮英律師
當事人間返還價金事件，本院判決如左：
    主      文
被告應給付原告新台幣壹佰零貳萬肆仟捌佰壹拾元及自民國八十七年十二月二十四日
起至清償日止，按週年利率百分之五計算之利息。
訴訟費用由被告負擔。
本判決於原告以新台幣拾肆萬貳仟元供擔保後，得假執行；但被告如於假執行程序
實施前以新台幣壹佰零貳萬肆仟捌佰壹拾元為原告預供擔保，得免假執行。
 。
    事      實
甲、原告方面：
一、聲明：
    如主文所示及為以供擔保為條件之假執行宣告。
二、陳述：
（一）原告於民國八十七年四月十日與被告簽立「軟體開發合約書」，將公司整體資
      訊管管理系統交由被告設計與開發，約定自簽約日起十八週營業管理系統完成
      ；二十九週總帳人資管理系統完成。工作時程結束時系統應上線測試。惟被告
      自簽訂契約後，經過十八週被告均未將營業管理系統完成並上線測試，被告已
      為遲延給付，原告不得已於八十七年九月二十一日以存證信函催告被告履行，
      被告仍未依約履行，原告方依據民法第二百五十四條規定，於同年十月二十日
      通知被告解除軟體開發契約；此外，依兩造軟體開發合約書第二條約定自簽約
      日起十八週營業管理系統完成，被告於原告發函催告時，均未有提出任何營業
      管理系統軟體之設計成果或測試資料，而原告觀其於十八週工作時程結束後仍
      無法提出任何工作成果，原告因此認其無法履行合約責任，故原告除依前揭給
      付遲延事由外，依合約第十九條第一項第二款約定，解除系爭合約；又原告於
      八十七年二月二十五日向被告訂購Oracle & Tools，總金額為七十四萬六千七
      百三十五元，原告已支付百分之十五之訂金及稅金即一十一萬七千六百一十元
      ，詎被告始終未依約交付，經原告於民國八十七年九月二十一日請求被告依訂
      購單內容交付該軟體，惟被告卻未依原告之請求給付，原告嗣後又於同年十月
      二十日催告其履行，被告乃未履行，原告遂於八十七年十一月三日解除與被告
      間之前開買賣契約，爰依民法第二百五十九條之規定請求返還一百零二萬四千
      八百一十元及法定遲延利息。
（二）對被告抗辯所為之陳述：
  １、文件表單之交付，依正常作法，應係於簽約前原告公司告知被告需求，被告經
      評估後認其能力、經費均充足，雙方達成協議決定契約之大方向，惟嗣於簽約
      後實際執行時即需針對每一個細目討論，原告告知其需求，被告告知所需資料
      ，並說明其整體設計邏輯何在，原告知悉後，提供相關文書資料交由被告，雙
      方確認資料無誤後，被告即需先以文書提出設計成果，亦即告知原告如果此部
      分完成電腦軟體開發後，實際上線時所呈現係何面貌，此再確認無誤後，方由
      被告實際進行軟體設計開發工作，此方為一般軟體設計開發之互動。
  ２、本件被告自始至終均未告知要交付如何內容之文件表單，僅於八十七年四月十
      四日發函通知原告於八十七年四月十六日、八十七年四月二十四日前收回營業
      表單，惟營業表單（一）、（二) 所指究係為何？原告之文件表冊究竟需交付
      至何程度？被告身為軟體設計開發之專業公司，當原告詢問被告公司負責人甲
      ○○小姐時，竟無法回答，僅告以「你們要交付什麼，我們就收什麼」此種不
      負責任之回覆，因此，原告方會在每一次專案會議中，認被告可能會需要何文
      件，陸續加以提供並請被告簽收，此絕非原告未盡協力義務，未於一定期限內
      交付文件表單，而係被告行為所致。
  ３、依系爭軟體開發合約書第二條約定被告於十八週內完成營業管理系統，縱被告
      所提之MESSAGE NOTE為真，惟被告其為八十七年五月四日所留下之記錄，而文
      件於五月六日至五月七日即可送出，其間僅差二、三日，距交付軟體尚有十四
      週之時間，如何會因此而導致整個營業管理系統無任何成果出來可供驗收？因
      此被告主張因原告提供文件表冊遲延導致被告未能於十八週內完成工作之理由
      ，實不可採。
  ４、原告與被告間之專案會議均為一至二週舉行一次，兩週未舉行會議並不會因此
      而有不欲開會之嫌，且專案會議之目的乃在於討論整體軟體的功能、原告對系
      爭軟體之需求，與被告在設計該軟體所遭遇之困難，因此被告經研究、討論，
      進行至一個段落，即召開一次會議，討論所遇到困難與需要之相關資料，因此
      一至二週開一次會應為合理，且被告是軟體設計之專業人員，並不會因原告公
      司之總經理出國一週就造成整個軟體研發工程停頓，因此被告以原告公司之總
      經理出國取消會議而主張遲延責任不可歸責於被告，尚屬無稽。
  ５、按所謂resource管理即為人員的管理與物料的管理，本案原告要求被告設計開
      發之軟體系統即為原告公司整體營運使用電腦化管理，因此公司人員的管理與
      物料的管理實係最基礎之管理，怎麼會不在開發、設計之範圍內? 若被告認資
      源管理不在軟體開發範圍內，則其所指為何？被告為此主張應由其負證明之責
      。抑且原告與被告在簽訂軟體開發合約時亦將所提供Quotation列為附件。其
      中亦將人力、物料管理列為軟體管理項目內，從而被告以所謂resource管理不
      在本案軟體設計範圍內，實有可議。
  ６、系爭軟體合約書第四條第一、第二項約定：「專案人員：乙方應成立一專案小
      組，負責本系統之導入；乙方如有人員調動情事，應以書面通知甲方。專案會
      議：甲乙雙方專案工作人員得視需要召開專案會議，以討論專案之進度及工作
      狀況。乙方並需於會議中提出工作報告。」第十三條第一項規定：「本系統依
      甲乙雙方共同討論擬定輸入、輸出格式及作業流程，由乙方整理彙總『系統規
      格確認書』，經由雙方確認，為系統驗收之依據。」被告不僅在契約履行過程
      中從未成立專案小組，連「工作報告」、「系統規格確認書」被告亦未曾提出
      過，僅提出過軟體開發合約書附件三「營業MIS系統SCHEDUCE」一紙、專案行
      動通知二紙與原告所無法同意其內容之「專案聯絡書」四紙，原告此專案計劃
      乃係使原告公司管理電腦化，且此軟體設計、開發總價二百八十八萬元，被告
      在履行合約中僅提出七紙文件，根本無能力亦無誠意履約，從而原告方以合約
      書第十九條第一項規定認其不能履行合約責任為由，解除契約。
  ７、本件專案計劃係原告公司欲對公司人力、物料之管理電腦化、希能作出更有效
      率率之管理，而原告公司電腦化分為三個部分，第一個部分係依原告公司需求
      ，能就人事、物料進行管理之套裝Oracle & Tools軟體（由美商甲骨公司發行
      ），為使此軟體能發揮其效能，各公司會因應其公司需求，由軟體公司設計、
      開發應用程式（此即MIS），使軟體能配合硬體的使用，不會有規格不相容的
      問題，因此原告公司交由被告公司進行之「軟體開發合約」即為介於軟、硬體
      之間，使軟體能於電腦上實際使用之橋樑；而本案分為軟體、應用程式、硬體
      三部分，而原告為使Oracle & Tools，使用起來更便利且避免電腦發生故障時
      軟、硬體與應用程用設計人員互相推諉責任起見，故Oracle & Tools軟體的購
      買與應用程式之設計均交由被告公司處理，而DBM安裝費用係指Datebase Mana
      -gement System，係使Oracle & Tools軟體與應用程式間避免有介面不合之情
      ，而被告設計之應用程式（即「軟體開發合約」）未能依約履行，原告僅能退
      而求其次，請求其將Oracle & Tools軟體交付即可，被告仍未能依原告之請求
      交付，被告辯稱原告未提供硬體設備，導致被告無法安裝等情，並無可採。抑
      且由被告抗辯之理由實可證被告根本未向美商甲骨文公司訂購Oracle & Tools
      ，否則如其有訂購，其僅需向美商甲骨文司取得該軟體交付原告即可。
  ８、原告於向被告購買Oracle & Tools軟體時曾要求被告針對原告所需求之硬體（
      IBM  F50，作業系統｜UNIX【AIX】，與CPU係332MHZ）報價，但被告僅於八十
      七年三月十八日進行報價，但其所報乃是166MHz   Processor，就原告所知，
      IBM該型號之產品已近停產，原告當然不能使用，之後即設有任何消息，直至
      八十七年八月十日卻針對IBM個人電腦與166MHs  Processor之電腦進行報價，
      八十七年八月十二日之報價亦同，被告如此作為實不符原告之需求，原告當無
      法向其購買硬體，僅要求其交付軟體，實已對其作合理之要求。
三、證據：
    提出軟體開發合約、存證信函、訂購單、文件簽收單、會議日期表、傳真函並聲
    請傳喚證人陳大雄。
乙、被告方面：
一、聲明：駁回原告之訴及為以供擔保為條件之免假執行宣告。
二、陳述：
（一）本件軟體開發合約中有關整體資訊管理系統之完成，原告有提供相關配合措施
      之協力義務，即原告有成立專案小組負責參與督導系統導入，及準備、提供開
      發系統所需之文件表單等資料。惟關於上開開發系爭軟體設計所必需之程序及
      文件，原告非但至今仍未交付或交付不完全，甚至兩造間依約應定期召開之專
      案會議，亦常因原告專案人員更替、時程變易而休會。則依系爭合約約定，原
      告所主張之未為給付，顯係因可歸責於原告之事由所致，被告自不負遲延責任
      ；且依系爭軟體開發合約時程所明定軟體分析及設計之時間為五個禮拜，然前
      開工作必須由原告配合提出開發系爭軟體系統所需之文件表單等資料，被告始
      得進行是項工作，惟截自目前為止，原告所應交付被告之文件，不是遲延交付
      ，就是交付不完全，甚且尚有迄今仍未交付之文件，致使被告無法如期完成該
      工作；而自八十七年五月起，雙方依約應定期召開之專案會議，屢因原告本身
      之事由（諸如專案人員更替、出差等事由而要求變更時間）無法召開而流會，
      於六、七月間甚至有休會兩星期以上之情事，嚴重影響系爭合約之工作時程，
      經被告特書專案聯絡書予原告要求配合，並明言任何新的遲延將依合約條文處
      理，惟原告會議及文件交付之延誤情事仍一再發生。
（二）八十七年七月三十日及八月五日兩次專案會議中，原告新加入之專案成員提出
      資源管理部分要求，被告當場回覆該部分並非本合約之給付內容，經原告蘇肇
      章總經理當場承諾將以追加合約總價完成該部分，孰知原告就該部分之需求不
      清，應交付之文件又不齊，致被告又因此必須延遲系統開發之工作，依系爭合
      約第二條約定「自簽約日起十八週營業管理系統完成」，是以該合約係八十七
      年四月十日簽訂，依「十八週」營業管理系統工作時程，原告自有於「簽約前
      」完成上開各項文件資料交付之協力義務，被告始能依上開工作時程進度於「
      十八週」後即「同年八月初」左右完成營業管理系統之開發工作甚明。惟查原
      告先以資料準備不及為由，未於簽約前交付各項資料文件，嗣後又一再藉故遲
      延上開給付義務，甚至遲延至預定完成工作時間後之八月十四日仍有部份文件
      交付是原告並未善盡履行協力義務，有給付遲延可歸責之事至明。
（三）有關系爭軟體開發專案會議，自八十七年四月起即有因原告未配合履行文件交
      付等義務而流會（無法實質進行約定會議內容之討論），而六、七月間又因可
      歸責原告之故而休會或取消各兩週以上；又上開專議會議四次均僅係洽談簽約
      前之準備會議，並非討論合約履行義務之專案會議；合約簽立後之四月三十日
      、五月十一日、五月十八日、五月二十二日、五月二十九日、六月八日、七月
      六日、七月十五日、七月二十日、八月二十一日、八月二十四日等十一次專案
      會議復因原告之故流會或未開，是原告主張：除八十七年七月十五日至二十二
      日期間，僅有二次更改會議時間外，餘均按計劃開會，並列舉曾召開之專案會
      議證明已盡提供協力義務之責，絕非事實。又因系爭專案會議並未如原告所稱
      之按期召開或開會，是原告所提諸如八十七年五月十一日、同月十八日、同月
      二十二日、六月四日、同月八日等五次會議紀錄即有偽造或不實情事。
（四）關於資源管理部份，原告於八十七年八月五日會議中即有交付部份有關「資源
      管理」之文件，並提出應增加資源管理設計之要求，因該部分非本合約內容，
      原告承諾該以追加合約總價方式完成。但因原告對上開資源管理部分之需求不
      清、交付文件亦未齊全，造成被告系爭軟體開發工作亦因此受到牽連而延誤。
      是原告於系爭軟體開發工作預定完成之際，始提出追加資源管理設計之要求，
      自亦有給付遲延之可歸責事由。
（五）依兩造所訂軟體開發合約書附件三「營業MIS系統SCHEDULE」所示，系統分析
      及系統設計（SA/SD）應在簽約後之第四週半即八十七年五月十二日至第十週
      即八十七年六月十九日間完成；製作程式（Programming）則自第五週半即八
      十七年五月十九日開始進行至第十四週，是不論是系統之分析及設計或製作程
      式，均應在相關應載入之文件資料備齊後，始能進行之經驗法則。原告既有提
      供資料之準備義務，自應在被告開始進行系統分析及設計前即八十七年五月十
      二日前或至少在八十七年五月十七日開始製作程式前即備齊文件資料交予被告
      ，始能謂其已盡依約配合之義務，原告遲交相關文件資料，確是本件系爭契約
      被告遲延工作時程之真正原因；而原告於八十七年八月十四日仍在交付相關文
      件，被告開始進行系統分析、設計及製作程式之時間分別為九十四天及八十七
      天，系爭承攬契約，係因可歸責於原告之事由致被告完成營業管理系統之工作
      時程被延遲九十四天，被告自不負任何遲延責任。
（六）被告於八十七年傳真原告之專案聯絡書表明原訂五月完成的營業系統分析工作
      ，由於GENTECH（原告）文件準備delay及Schedule排程不易，延至八月，整體
      行程delay三個月ISS（即被告）不負本次delay責任，責任歸屬GENTECH（原告
      ），而原告於同年八月五日傳真回覆被告之專案聯絡書除對程式之內容有所異
      議外，對於前揭被告表示遲延責任應歸屬原告之意思，則無任何異議，甚且於
      同函中自行表示客戶管理、物料管理部將於九月計劃完成，可見原告早已自認
      其應對系爭工作時程之延遲負責，否則原告豈有不對被告所表示不對時程遲延
      負責之意見於回函中有所異議，且於回函之專案聯絡書上自行將工作時程由七
      月延至九月計劃完成之理；又被告於八十七年四月十四日即發系爭工作專案行
      動通知予原告，而該通知中已載明：營業表單收回（一）即系統設計分析必須
      使用之行政部門文件，應於同年四月十六日十八時完成交付；而營業表單收回
      （二）即系統分析設計必需使用之工程部門文件，應於同年四月二十四日十八
      時完成交付。原告於收到通知後即於同日確認簽名傳回被告，惟原告迄至八十
      七年八月十二日及八月十四日仍在交付；且兩造於八十七年五月二十二日會議
      中亦提及原告應於下次要準備好報價單、詢價單等詳細內容（屬於營業表單回
      收一）；工程部需於八十七年六月四日前將資料準備好交東昇（屬於營業表單
      回收二）；另原告於八十七年六月十五日仍在交付其新修正之時程表，且於該
      時程表內將上線時間由簽約十二週後即八十七年四月十日加十二週等於八十七
      年七月四日，自行延長至四十四天後；而原告迄今所交付者均非營業表單回收
      一之資料，營業表單回收二之資料均未交付。
（七）系爭合約為一承攬契約，其承攬人完成工作遲延之效果，於民法第五百零二條
      另有明文規定，並無民法第二百五十四條規定適用，原告依民法第二百五十四
      條請求解除此「軟體開發合約」，於法不合；又兩造固約定被告有不能履行合
      約責任情事時，原告得解除契約，是原告之契約解除權必需以乙方違背合約或
      發生變故為前提要件，此觀該契約條款全文即明，並非原告片面有任意之解除
      權；本件被告並無違約或發生變故之事實，原告以該條款主張解除契約為無理
      由。另系爭軟體開發合約兩造所簽訂之備忘錄中，亦明訂軟體開發合約之範圍
      只含營業管理、Ｐｒｏｐｏｓａｌ管理、資產管理、總帳成本及人事薪資管理
      ；原告蘇肇章總經理並曾承諾將以追加合約總價來完成該部分，故原告所指之
      資源管理部分並未含於此合約之內，被告對此部分本無給付之義務，原告以此
      「非」屬被告給付範圍部分，認為被告有無法履行合約責任之情事並主張解除
      契約，亦顯無理由。
（八）又被告於本件訴訟提出時即表明為通聯資料及文件，並未主張全文傳真原告公
      司，此觀被告所提答辯續一狀即明，至原告主張偽增之三項說明，事實上為原
      告公司收受傳真後以電話回復被告公司，再由被告公司承辦人員據實所紀錄之
      內容，此可由該通聯文件最末行，被告公司承辦人另註明八十五年五月十二日
      回（即針對原告回覆之內容再予回覆）即明。
（九）有關Ｏｒａｃｌｅ＆Ｔｏｏｌｓ軟體買賣合約，被告早自八十七年三月起至八
      月止，就為安裝系爭「Ｏｒａｃｌｅ＆Ｔｏｏｌｓ」軟體所需購買之ＩＢＭ主
      機向原告作不同組合之報價，然原告卻以其本身事由之故一再推拖購買硬體主
      機之事，致使被告在無法確認機器及作業系統等平台規格之情形下，無法作軟
      體交貨及安排測試安裝等給付義務之履行，被告且曾於七月二十九日向原告發
      出專案聯絡書，告知原告為了安裝上揭軟體，硬體環境必須最遲於八月十日前
      完成採購，則被告即可於九月十五日前完成上開軟體與硬體間之環境設置及驗
      收，惟終因原告始終沒有完成硬體機器之準備，導致被告無法完成交貨之義務
      ，是買賣合約遲遲未能達成契約目的乃係由於原告本身可歸責之事由所致，自
      應由原告負受領遲延之責任，而非被告之遲延給付。且電腦軟體之買賣因需
      配合買方所欲安裝之硬體設備確定為何種機型，賣方始得確定應交付之軟體種
      類，是其並不似其他一般貨物之買賣略以現貨交付即可，尚須經買賣雙方驗收
      及測試軟硬體是否相容無誤後，始得確定交付之標的內容。被告早已完成軟體
      交付予原告之一切準備工作，並多次通知要求原告受領驗收；況系爭軟體買賣
      包括軟體「安裝」之約定，原告欲擬將該軟  體安裝於何「硬體設備」自與被
      告軟體買賣交付義務有重要關連。又以本軟體買賣標的金額高達新台幣近百萬
      元之高價而言，系爭軟體之「安裝」及測試自亦屬買賣契約當然之義務甚明。
      本件因原告遲遲無法確認硬體設備為何，且於上開訂購單中並未載明被告須安
      裝之硬體設備，被告基於忠誠履行契約義務之誠信理念，為求早日完成軟體交
      付之義務，已一再主動提供原告硬體主機不同組合之報價資訊服務，詎原告仍
      未完成確定及採購硬體主機等準備，致令被告上開軟體之給付義務亦因此受到
      延宕，而被告曾多次行文原告請其完成受領之準備工作，並委請律師表明被告
      已準備給付催告原告受領等事實；從而，原告主張解除契約並訴請返還價金亦
      非適法。
（十）原告公司訂購系爭軟體之訂購單，除於品名及規格中有安裝項目外，同一訂購
      單之付款條件亦載明：安裝驗收後以發票日期起一個月內之支票支付總金額８
      ５%，可見本見系爭買賣合約，其性是含有承攬性之混合契約，絕非如原告所
      稱被告僅單純的交付即可；又被告在完成準備交付之行為後曾多次要求原告購
      買主機，以利被告交付安裝，並於八十七年九月二十九日以存證信函催請原告
      受領，原告均不置理，被告因此進而於八十七年十一月二十五日以存證信函解
      除兩造間之系爭合約。被告解除契約後計算損害金額逾原告已付價款，經抵銷
      後，被告尚得向原告請求損害賠償責任。準此，原告請求返還價金亦顯無理由
      。
三：證據：
    提出傳真文件、記事錄、律師函、存證信函、備忘錄、會議摘要表、主機報價單
    、專案行動通知、會議紀錄、文件交付狀況表。
    理      由
一、兩造爭執之要旨：
    原告起訴主張：伊於八十七年四月十日將公司整體資訊管理系統委由被告設計與
    開發，約定自簽約日起十八週營業管理系統完成；二十九週總帳人資管理系統完
    成，工作時程結束時系統應上線測試。惟被告自簽訂契約後，經過十八週均未將
    營業管理系統完成並上線測試，經伊催告仍未依約履行，伊依民法第二百五十四
    條規定，於同年十月二十日通知被告解除軟體開發契約；另被告於十八週工作時
    程結束後仍無法提出任何工作成果，伊認被告無法履行合約責任，故伊依合約第
    十九條第一項第二款約定，亦得解除系爭合約；又伊另於八十七年二月二十五日
    向被告訂購Oracle & Tools，總金額為七十四萬六千七百三十五元，已支付百分
    之十五之訂金及稅金即一十一萬七千六百一十元，惟被告未能依約交付，經催告
    後仍未履約，伊於八十七年十一月三日解除與被告間之前開買賣契約，爰依民法
    第二百五十九條之規定請求返還一百零二萬四千八百一十元及法定遲延利息等語
    。被告則以：系爭軟體合約中有關整體資訊管理系統之完成，原告有提供相關配
    合措施之協力義務，提供開發系統所需之文件表單等資料，該等資料應於簽約時
    備齊交付予被告，惟原告對於應交付予被告之相關資料，或未交付、或交付不完
    全，對於兩造依約應定期召開之專案會議，亦因原告之故而休會，致被告未能於
    約定期限內完工；而原告於八十七年七月三十日又追加工程，且又未能交付完整
    之文件，亦是工程延誤之因素，是被告未能於約定期限內完工，顯係因可歸責於
    原告之事由所致。又系爭合約為一承攬契約，有關解約事由，應依承攬之特別規
    定為之，無民法第二百五十四條之適用；而被告復無約定解除事由，故本件不生
    解除契約之效力；另有關Oracle  &Tools之買賣，被告早將按裝該軟體所需之IB
    M主機向原告作不同組合之報價，惟原告一再推拖購買硬體主機，致被告無法完
    成軟體交貨及安排測試，被告既已提出給付義務，原告拒絕受領，被告自亦不負
    遲延責任。而被告於八十七年十一月二十五日解除系爭買賣契約，並就所受損害
    額主張抵銷，原告請求被告返還該部分之價金，即屬無據等語，資為抗辯。
二、得心證之理由：
    原告主張於八十七年四月十日將公司整體資訊管理系統委由被告設計與開發；另
    於同年二月二十五日向被告訂購Oracle & Tools之事實，業據提出軟體開發合約
    書訂購單為證，且為被告所不爭，堪信為真。本件兩造所爭執者在於遲延責任之
    歸屬，以及原告之解除契約是否有據。經查：
    （一）軟體開發合約部分：
      １、系爭合約第二條約定：自簽約日起十八週營業管理系統完成；二十九週總
          帳人資管理系統完成。從而被告依前開約定，至遲應於八十七年八月二十
          四日完成營業管理系統，被告自認於前開時日並未完成營業管理系統，其
          雖辯稱係因原告未能履行協力義務，致生遲延。惟查：
      （１）被告泛指原告對於應提供之資料文件或未提出，或所提出不完全，惟自
            本件繫屬即八十七年十二月四日起迄至八十八年十二月八日止之一年間
            ，被告對於原告於本件應提出之資料為何，具未提出任何說明及證據，
            而經本院於八十八年十二月八日命其提出後，被告尚且延至八十九年二
            月十六日，始行整理出一百四十項之附表資料及應提出時程，期間為二
            個月餘，果該等資料確如被告所辯係原告於簽訂系爭合約時，即應行提
            出，則在被告之整體企劃案內，即有該等資料，當無需再行耗費長達二
            個月時間整理之必要；且被告對於簽約前、後已告知原告應提供前開文
            件之事實，無法舉證以實，而被告復曾於會議中要求原告想討論什麼就
            提出什麼資料之事實，業據證人陳大雄證述在卷，顯見被告事前對於原
            告應提供之資料為何，亦不甚清楚，所辯原告於簽約時即應提供前開文
            件，並無可採。
      （２）原告既委託被告就整體資訊管理系統開發及設計，則被告基於專業之立
            場，即負有告知原告提出何等資料、及其提出之資料是否不足等情，被
            告雖曾於八十七年四月十四日通知原告於八十七年四月十六日、四月二
            十四日前收回營業表單，惟所謂營業表單（一）、（二) 所指究係為何
            ？原告於前開函件中無法知悉，則原告主張被告未能詳細告知應提供之
            資料，致伊未能提出完整之資料或無從提出，即非無據；況且原告於八
            十八年四月十日前已將百分之八十之營業表單交付予被告，且原訂會議
            因故取消二次，其中八十七年七月十七日之會議係被告要求取消之事實
            ，亦據證人陳大雄到庭證述屬實，是原告縱曾逾時提出被告所要求之文
            件，以及延期開會時程，惟被告迄今不能提出其已依該等文件作何開發
            及設計，及延期開會如何彰響其設計進度之證明，則原告主張被告無法
            提出任何工作成果，非無可採。
      （３）又被告雖於八十七年八月二十日就有關資源管理部分提出追加預算之要
            求，惟兩造對於該等事項是否超越合約範圍，本有岐見，此有原告提出
            且為被告所不爭之會議紀錄可參，則被告辯稱原告同意就該部分追加預
            算，因該等事由延誤設計時程，即屬無據。
      （４）原告於八十七年五月二十八日傳真被告，表示對於被告傳真之專案報告
            書內容有所異議，此有被告所不爭之傳真可參，被告辯稱原告對其不負
            遲延責任毫無異議，即無可採；而原告於當時已投注大量時間、人力、
            經費，希望與被告保持良好的合作關係，繼續契約之運作，而未於責任
            歸屬上多作探討，並非無可能，從而，被告以此辯稱不負遲延責任，亦
            無可採。
      ２、按系爭合約第十九條第一項第二款約定，乙方（即被告）違背合約或發生
          變故，甲方（即原告）認其不能履行合約責任時。甲方得隨時終止或解除
          合約。查被告依系爭合約第四條約定，應成立一專案小組，負責本系統之
          導入，並視實際之需要與原告之專案工作人員召開專案會議，被告須於會
          議中提出報告；第十三條第一項約定：「本系統依甲乙雙方共同討論擬定
          輸入、輸出格式及作業流程，由乙方整理彙總『系統規格確認書』，經由
          雙方確認，為系統驗收之依據。」被告對於未成立專案小組，亦未提出「
          工作報告」、「系統規格確認書」之事實既不爭執，則原告主張其違反合
          約約定，即非無據，而原告基於前１各項事由認被告不能履行合約責任，
          依上開約定，解除系爭合約，為有理由。
    （二）Oracle & Tools買賣部分：
      １、按稱買賣者，謂事人約定一方移轉財產權予他，他方支付價金之契約。民
          法第三百四十五條第一項定有明文。查原告於八十七年二月二十五日向被
          告訂購Oracle & Tools，其品名及規格均詳列其上，價金為七十四萬六千
          七百三十五元之事實，有訂購單可參，其付款方式固約定於安裝後一個月
          內支付百分之八十五之價金，惟被告依前開買賣契約之約定，僅負有交付
          約定品質之物予原告之義務，至於原告擬將該軟體安裝於何種主機上，是
          否備有適當之主機供被告安裝，均與被告無關，原告購買主機與否，本得
          自由決定，與系爭買賣契約無，則被告以原告遲未選購主機，辯稱原告
          受領遲延，並無可採。
      ２、系爭買賣合約既未約定給付時間，則依民法第二百二十九條第二項規定，
          被告自受催告時起，負遲延責任。查原告分別於八十七年九月二十一日、
          十月二十日催告被告於五日內提出給付，有存證信函可證，被告未於前開
          時日為給付，原告於同年十一月三日解除系爭買賣合約，被告對於收受前
          開通知之事實，復不爭執，則原告解除系爭買賣合約，即非無據。
    （三）綜上所述，系爭軟體開發合約及買賣契約既經原告解除，被告依法應負回
          復原狀之義務，則原告請求被告返還軟體合約價款九十萬七千二百元，買
          賣價款十一萬七千六百一十元，合計一百零二萬四千八百一十元及自起訴
          狀繕本送達翌日即八十七年十二月二十四日起至清償日止，按週年利率百
          分之五計算之利息，為有理由，應予准許。
三、假執行之宣告：
    兩造均陳明願供擔保聲請宣告假執行或免假執行，核無不合，爰酌定相當擔保金
    額准許之。
四、本件事證已臻明確，兩造其餘攻擊防禦方法，於判決結果不生影響，毋庸一一論
    述。
五、結論：
    原告之訴為有理由，依民事訴訟法第七十八條、第三百九十條第二項、第三百九
    十二條判決如主文。
中      華      民      國    八十九    年      三      月      一      日
                                      民事第六庭法      官  吳素勤
右為正本係照原本作成
如對本判決上訴，須於判決送達後廿日內向本院提出上訴狀
中      華      民      國    八十九    年      三      月      二      日
                                                法院書記官  柯金珠


司法院資訊處製作；財團法人民間司法改革基金會備份。
